臺灣高等法院臺中分院刑事判決　　　　　　　　　　九十二年度上易字第一六號
　　上　訴　人
　　即　被　告　丁○○　男四十.
右上訴人因恐嚇（取財）案件，不服臺灣台中地方法院九十一年度易字第一五五六號
中華民國九十一年十月十七日第一審判決（起訴案號：臺灣台中地方法院檢察署八十
九年度偵字第一五一四三號、九十一年度偵字第一二一八號），提起上訴後，及由台
灣雲林地方法院檢察署就同一事實移送併辦（八十九年度偵字第四一一○號），本院
判決如左：
      主  文
上訴駁回。
      事實及理由
一、本案經本院審理結果，認第一審判決認事用法及量刑均無不當，應予維持，並引
    用第一審判決書記載有關被告丁○○之事實、證據及理由（如附件）。
二、上訴人即被告丁○○（以下簡稱被告）上訴意旨略謂：伊不知他人購買帳戶，係
    要做違法之事；且伊亦未參與恐嚇取財犯行，亦不知被害人匯款之事，另請求給
    予緩刑機會云云。
三、經查：（一）按衡諸個人向各銀行機構開設帳戶，並無不便之處，如無不法用途
    ，何需向他人購買存摺、提款卡、印章等物？而不法人士利用收購、借用、竊取
    存摺、印章或其他財產上重要證件，以從事竊盜、詐欺取財、恐嚇取財或其他財
    產上犯罪之情事，幾乎無日不有，且廣見於報紙、雜誌、收音機、電視之報導，
    已為社會大眾所週知。是國人對於存摺、印章或其他財產上重要證件，無不小心
    翼翼，妥善保管，且不輕易提供他人，更不可能交付不熟識之人，以免不法人士
    據為從事財產上犯罪之工具。衡諸被告係成年且智力成熟之人，縱使其並不確知
    所為恐嚇取財之對象即為被害人乙○○等人及必定可發生如何恐嚇取財之具體內
    容，以其係以三千元之代價交付供該不詳姓名年籍成年人使用之情狀，更足認定
    被告對此帳戶將遭人作為恐嚇取財犯行所得財物匯入及提領之工具使用，應有概
    括之認識，被告對此實難諉為不知，而其竟決意將之交付與該不詳姓名年籍之成
    年人作非法使用，而該人果將之用以在對被害人乙○○等人為恐嚇取財行為後，
    充作令被害人等匯入款項之工具，此亦不違背被告當初交付之本意，其有幫助此
    恐嚇取財之犯意及行為甚明。（二）又被告為貪小便宜，竟販賣提供其所有帳戶
    及相關證件資料予他人違法使用，助長他人從事竊車與恐嚇取財之犯行，致本案
    多位被害人受害，對於社會治安危害甚鉅，是本院認被告所為上開犯行，顯不適
    宜予以宣告緩刑，以免助長目前日益猖獗之擄車勒贖歪風。（三）綜上，本院認
    被告上開所稱均不足採，其上訴為無理由，應予駁回。
四、台灣雲林地方法院檢察署以八十九年度偵字第四一一○號移送併辦部分，經核與
    本件起訴事實，係屬同一事實，本院自得一併加以裁判，附此敘明。
五、據上論斷，應依刑事訴訟法第三百七十三條、第三百六十八條判決如主文。
本案經檢察官己○○到庭執行職務。
中      華      民      國      九十二      年      二    月  二十五    日
                                    臺灣高等法院臺中分院刑事第八庭
                                          審判長法  官  羅  得  村
                                                法  官  劉  榮  服
                                                法  官  黃  文  進
右正本證明與原本無異。
不得上訴。
                                                書記官  許  麗  花
中      華      民      國      九十二   年       二      月    二十六  日
                                                                        Ｋ
附件：
台灣台中地方法院刑事判決                        九十一年度易字第一五五六號
    公  訴  人  台灣台中地方法院檢察署檢察官
    被      告  丁○○  男四十三歲（民國○○○年○月○日生）
                        身分證統一編號：Ｍ一二九九四四五一號
                        住台中市○○區○○路三段宏恩三巷二七弄五號
                        居台中縣龍井鄉○○路十三巷十二號
                林皇志  男四十歲（民國○○○年○月○日生）
                        身分證統一編號：Ｂ一二九九二二號
                        住台中市○區○○○街一段一六０號五樓
                        （另案在台灣台中監獄執行中）
    右  一  人
    選任辯護人  酈長春律師
右列被告等因竊盜等案件，經檢察官提起公訴（八十九年度偵字第一五一四三號、九
十一年度偵字第一二一八號），本院判決如左：
    主  文
丁○○幫助連續意圖為自己不法之所有，以恐嚇使人將本人之物交付，處有期徒刑肆
月，如易科罰金，以參佰元折算壹日。
林皇志無罪。
    事  實
一、丁○○明知所開立金融帳戶之存摺、提款卡等物品無故交付與並非熟識之某不詳
    姓名年籍成年人使用，將發生被他人用來作為竊車後向非特定失竊車主恐嚇取財
    工具之結果，於民國八十九年三月間某日，因見自由時報所刊登「郵局存摺買賣
    ，0000000000」之分類廣告，依所載電話與該不詳姓名年籍成年人聯
    繫後，遂基於幫助某不詳姓名年籍成年人恐嚇取財之不確定故意（間接故意），
    於八十九年三月二十九日十五時三十分許，在台中市火車站前郵局，以收取新台
    幣（下同）三千元之代價，將其以自己名義在台中市西屯郵局所開立，局號為０
    ０二一三－二、帳號為000000－0號之郵政儲金帳戶（下稱丁○○郵局帳
    戶）之存簿、印章、金融卡連同密碼，均交付該不詳姓名年籍成年人使用，嗣該
    不詳姓名年籍成年人即以意圖為自己不法所有之概括犯意，自八十九年五月一日
    起至同年月二十日止，於如附表所示時間、地點，先後竊取如附表所示乙○○等
    人之自用小客車後，並自所竊得之自用小客車內查知乙○○等人之聯繫電話後，
    隨即連續以電話向乙○○等人恫稱：須匯款至上揭丁○○郵局帳戶內，方將上開
    自小客車歸還，否則要將車輛處理解體等語，致如附表編號一至四所示乙○○等
    人均唯恐無法取回車輛而心生畏怖，遂如數將各如附表所示金額之款項匯入上揭
    丁○○郵局帳戶內，再由該不詳姓名年籍成年人分別告知乙○○等人車輛停放地
    點，乙○○等人始尋得其等所有車輛，而如附表編號五所示部分，則因丙○○並
    未依其指示匯款，始未得逞；該不姓名年籍成年人以此方式取得不法利益共計達
    三十六萬元。
二、案經台灣台中地方法院檢察署檢察官自動檢舉後偵查起訴。
    理  由
一、訊據被告丁○○固坦承有於前揭時地以三千元之代價，將其所有郵局帳戶存簿、
    印章、金融卡等交付與一不詳姓名年籍成年人等事實，惟矢口否認有何幫助竊盜
    、恐嚇取財之犯行，並辯稱：伊不知該人使用其帳戶之目的為何云云。惟查，被
    害人乙○○、戊○○、甲○○、庚○○、丙○○等人已於警訊時明確指稱分別有
    於前揭時地因所有自用小客車遭竊，且均接獲不詳姓名年籍之人以電話恫稱須依
    指示匯款，否則將破壞伊等所有車輛等語，除被害人丙○○外，其餘被害人乙○○等人並已依指示將如附表編號一至四所示款項匯入上開被告丁○○所開立帳戶
    之事實，並有匯款單影本、車籍作業系統查詢表各四份，提領現金照片二張及被
    告丁○○上開郵局帳戶客戶歷史交易清單影本一份可證，而依被害人乙○○等人
    指述之內容，雖難認該竊取其等車輛或以電話向其等恐嚇取財之人係被告丁○○
    ，惟前述被害人乙○○等人遭竊車並恐嚇取財時，該行為人確有使用被告丁○○
    上開郵局帳戶一節，仍堪認定；進而，衡以邇來竊車恐嚇取財及利用「刮刮樂」
    等名義詐欺取財之犯罪類型層出不窮，該等犯罪，多數均係利用他人帳戶作為恐
    嚇取財或詐欺所得財物之出入帳戶，並經媒體廣為披載，被告丁○○係成年且智
    力成熟之人，縱使其並不確知所為恐嚇取財之對象即為被害人乙○○等人及必定
    可發生如何恐嚇取財之具體內容，以其係以三千元之代價交付供該不詳姓名年籍
    成年人使用之情狀，更足認定被告丁○○對此帳戶將遭人作為恐嚇取財犯行所得
    財物匯入及提領之工具使用，應有概括之認識，被告丁○○對此實難諉為不知，
    而其竟決意將之交付與該不詳姓名年籍之成年人作非法使用，而該人果將之用以
    在對被害人乙○○等人為恐嚇取財行為後，充作令被害人等匯入款項之工具，此
    亦不違背被告丁○○當初交付之本意，其有幫助此恐嚇取財之犯意及行為實甚明
    ，被告丁○○所辯，顯屬卸責之詞，不足採信；此外，復有該自由時報刊登之分
    類廣告一紙在卷可資佐證，本案事證已臻明確，被告丁○○上開犯行，應堪認定
    。
二、按刑法上之故意，以行為人對於構成犯罪之事實，包括犯罪客體、行為、結果等
    均有具體確定認識，並有意使其發生者為確定故意，而行為人對於構成犯罪之事
    實，雖無具體確定認識，然已預見其發生而其發生並不違背其本意者則為不確定
    故意；又行為人基於幫助他人犯罪之意思，為促成他人犯罪而為犯罪構成要件以
    外之行為者，為幫助犯。查本案被告丁○○如前述，將其所有前開帳戶存摺、印
    章及金融卡無故交與不詳姓名年籍成年人使用，就該人果將之用以在對被害人乙○○等人為恐嚇取財行為後，充作令被害人等匯入款項之工具，既不違背被告丁○○當初交付之本意，而其所參與係提供取得犯罪所得款項之工具，雖對此恐嚇
    取財犯行施以助力者，屬恐嚇取財構成要件以外之行為，仍應以恐嚇取財之幫助
    犯論之。是核被告丁○○所為，係犯刑法第三十條第一項前段、第三百四十六條
    第一項之幫助恐嚇取財罪。被告幫助他人犯恐嚇取財罪，為從犯，爰依刑法第三
    十條第二項之規定減輕其刑。公訴意旨雖以被告丁○○上開所為，並有對該不詳
    姓名年籍成年人前述竊盜行為予以幫助，亦應論以幫助竊盜罪之部分，如前述被
    告丁○○提供上開郵局帳戶之行為，僅係就恐嚇取財之犯行部分施以助力，尚難
    認與該竊盜犯行部分何涉而認亦得就之施以助力，公訴人認其亦有幫助竊盜罪之
    部分，容有未洽，惟依公訴人所指訴情節，此竊盜罪與恐嚇取財罪為牽連犯之裁
    判上一罪關係，而應從一重之恐嚇取財罪論處，被告丁○○所為幫助行為亦應僅
    論以一幫助恐嚇取財罪，此部分爰不另為被告丁○○無罪之諭知，附此敘明。又
    該不詳姓名年籍成年人雖係連續對如附表所示被害人乙○○等人為恐嚇取財行為
    （其中如附表編號五所示者，係恐嚇取財未遂），但被告丁○○交付存簿等物之
    行為僅有一個，並非反覆為之，就被告丁○○幫助行為部分尚難以連續犯論，附
    此敘明。爰審酌被告丁○○犯後並未坦承犯行，但其並無前科，有台灣高等法院
    被告全國前案紀錄表、台灣台中地方法院檢察署刑案資料查註紀錄表各一份可按
    ，素行尚可，犯罪情節亦非嚴重，及其犯罪動機、手段、犯罪所生之危害等一切
    情狀，量處如主文所示之刑，並依刑修正後刑法第四十一條第一項前段規定諭知
    易科罰金之折算標準（按刑法第四十一條原規定，犯罪重本刑三年以下有期徒刑
    以下之刑之罪，而受六個月以下有期徒刑或拘役之宣告者，得易科罰金，惟被告
    犯罪後，該條文業經立法院三讀通過修正為犯最重本刑五年以下有期徒刑以下之
    刑之罪，而受六個月以下有期徒刑或拘役之宣告者，得易科罰金，並經總統於九
    十年一月十日以日華總一義字第九０００００三八００號公布，於九十年一月十
    二日起生效，比較新舊法結果，以新法有利於被告，依刑法第二條第一係前段規
    定，自應適用裁判時即修正後之刑法第四十一條第一項前段規定）。
乙、無罪部分：
一、公訴意旨略以：被告林皇志與真實姓名年籍不詳「楊姓」及另一成年男子共三人
    ，基於意圖為自己不法所有之概括犯意，共組擄車勒贖集團，由被告林皇志出面
    申請台灣大哥大股份有限公司0000000000號行動電話，再於八十九年
    三月間某日，在自由時報刊登「郵局存摺買賣，0000000000」之分類
    廣告，嗣有同案被告丁○○見到分類廣告後，乃依報上所載之電話與被告林皇志
    三人聯絡後，同案被告丁○○為幫助被告林皇志等人之擄車勒贖集團實行犯罪，
    以三千元之代價，將其在台中市西屯郵局所開立，局號：000000－0，帳
    號：000000－0號之郵政儲金帳戶存簿、印章及提款卡，出租予被告林皇
    志三人使用，以逃避檢警之查緝，並由該「楊姓」之成年男子出面，於八十九年
    三月廿九日，在台中市火車站前交付三千元予同案被告丁○○，並取得上述郵政
    儲金帳戶存簿、印章及提款卡。旋被告林皇志三人乃於如附表所示時、地，竊取
    乙○○等人之自小客車後，再打電話向乙○○等人恐嚇，要求交付二萬元至八萬
    元不等之贖金，否則將車子解體等語，致除丙○○外之被害人心生恐懼，而依被
    告林皇志等人之指示，將贖金匯入同案被告丁○○上開之郵局帳戶，後再由該真
    實姓名不詳之成年男子以提款卡至雲林縣古坑東和郵局提領現金平分，計被告林
    皇志三人共取得不法利益三十六萬元。因認被告林皇志涉犯刑法第三百二十條第
    一項、第三百四十六條第一項之竊盜及恐嚇取財罪嫌。
二、按犯罪事實應依證據認定之，無證據不得推定其犯罪事實；又不能證明被告犯罪
    者，應諭知無罪之判決，刑事訴訟法第一百五十四條、第三百零一條第一項分別
    定有明文；且認定不利於被告之事實，須依積極證據，苟積極證據不足為不利於
    被告事實之認定時，即應為有利於被告之認定，更不必有何有利之證據，亦有最
    高法院三十年上字第八一六號判例可資參照。
三、訊據被告林皇志固不否認有以自己名義申辦上開0000000000號行動電
    話之行為，惟堅決否認有何參與上開竊盜及恐嚇取財之犯行，並辯稱：該行動電
    話係一位曾擔任鐵路警察之人要求伊所提供，申辦後伊即交付該人使用，對自由
    時報所刊登廣告，甚至公訴人所指訴竊盜、恐嚇取財行為，均與伊無涉等語。而
    公訴人認被告林皇志涉犯上開罪嫌，無非以台灣大哥大股份有限公司用戶資料、
    刊登於自由時報之分類廣告、提領現金照片二紙等件可證等情為其主要論據。
四、經查，前述同案被告丁○○與該不詳姓名年籍成年人聯繫之自由時報所刊登分類
    廣告上，係以上開0000000000號行動電話作為聯繫工具，而該支行動
    電話亦為被告林皇志所申辦一節，固有該廣告及台灣大哥大股份有限公司用戶資
    料表各一份附卷可稽，惟此僅足以說明刊登該廣告之人必與前述為如附表所示竊
    盜及恐嚇取財犯行之行為人曾為聯繫，以刊登該廣告之人亦常有將所購入之郵局
    帳戶等資料再轉賣與他人之情形，能否謂刊登廣告之人即為此竊盜及恐嚇取財犯
    行之行為人，已有可疑；況且，被告林皇志堅稱該自由時報並非其所刊登，且其
    所申辦之上開行動電話號碼，曾遭人用以在南投地區對醫院等為恐嚇取財行為，
    其因而為警移送涉有恐嚇取財罪嫌一案，該案經臺灣南投地方法院檢察署檢察官
    偵查結果，亦認被告林皇志並非使用該行動電話之人，實際使用之人應為擔任司
    法警察人員之涂文明，而經臺灣南投地方法院檢察署檢察官以八十九年度偵字第
    一八一一號為不起訴處分在案，業經本院函調該不起訴處分書一份在卷並審核屬
    實，而證人涂文明亦到庭結證稱：上開行動電話確為其之前向被告林皇志所借用
    ，且被告林皇志申辦取得該行動電話號碼後，均由其使用，被告林皇志本人未曾
    使用過，上開自由時報所刊登廣告亦為其所刊登，與被告林皇志無關，但伊並不
    知道依該廣告所取得之郵局帳戶尚有涉及本案竊盜、恐嚇取財行為之情形等語，
    足見被告林皇志確實未曾使用上開行動電話，自更難謂被告林皇志有何與他人共
    謀取得同案被告丁○○之郵局帳戶後，用以為竊盜、恐嚇取財行為之可能；加以
    ，同案被告丁○○亦供稱向其購買郵局帳戶之人，並非被告林皇志，而前往提領
    向附表所示被害人乙○○等人恐嚇取財所得匯款之人，亦非被告林皇志，有該提
    領現金照片二張在卷可參，實均難認被告林皇志有何公訴人所指訴之犯行，被告
    林皇志上開所辯，顯屬實在；此外，復查無其他積極證據足資證明被告林皇志有
    何公訴人所指訴之犯行，揆諸前揭規定及說明意旨，此部分自應為被告林皇志無
    罪之判決，以示慎審。
據上論斷，應依刑事訴訟法第二百九十九條第一項前段、第三百零一條第一項，刑法
第二條第一項前段、第三十條第一項前段、第三百四十六條第一項、第三十條第二項
、修正後刑法第四十一條第一項前段，罰金罰鍰提高標準條例第一條前段、第二條，
判決如主文。
中      華      民      國    九十一    年      十      月     十七     日
                              臺灣臺中地方法院刑事第一庭
                                法  官  林  麗  真
右正本證明與原本無異。
如不服本判決，應於送達後十日內向本院提出上訴狀（須附繕本），上訴於台灣高等
法院台中分院。
                                書記官
中      華      民      國    九十一    年      十      月     十七     日
附錄本案論罪科刑法條全文：
附表 ：
┌─┬───┬───────┬───────┬───────┬──────┐
│編│被害人│車          號│時          間│地          點│贖 車 金 額 │
│號│      │              │              │              │            │
├─┼───┼───────┼───────┼───────┼──────┤
│  │乙○○│Ｃ５─３１５０│八十九年五月一│雲林縣西螺鎮慈│十萬元      │
│一│      │              │日上午六時許  │愛醫院停車場  │            │
│  │      │              │              │              │            │
├─┼───┼───────┼───────┼───────┼──────┤
│  │戊○○│ＳＡ─１９２９│八十九年五月三│嘉義縣溪口鄉游│八萬元      │
│二│      │              │日凌晨三時許  │西村潭肚寮四十│            │
│  │      │              │              │七號前        │            │
├─┼───┼───────┼───────┼───────┼──────┤
│  │甲○○│Ｊ５─９９７９│八十九年五月九│雲林縣土庫鎮溪│八萬元      │
│三│      │              │日十八時許    │心路三號      │            │
│  │      │              │              │              │            │
├─┼───┼───────┼───────┼───────┼──────┤
│  │庚○○│０Ｊ─１２８８│八十九年五月十│南投縣竹山鎮桂│十萬元      │
│四│      │              │三日上午七時許│林村中正巷廿九│            │
│  │      │              │              │號            │            │
├─┼───┼───────┼───────┼───────┼──────┤
│  │丙○○│ＮＭ─４３９２│八十九年五月廿│嘉義縣大林鎮中│二萬元      │
│五│      │              │日上午十時許  │興路二五八號前│（未遂）    │
│  │      │              │              │              │            │
└─┴───┴───────┴───────┴───────┴──────┘
